臺灣彰化地方法院民事裁定　九十三年度再字第一號
　　再審原告　　地○○
　　　　　　　　卯○○
　　再審被告　　庚　○
　　　　　　　　癸○○
　　　　　　　　甲○○
　　　　　　　　戊　○
　　　　　　　　寅○○
　　　　　　　　乙○○
　　　　　　　　丙○○
　　　　　　　　酉○○
　　　　　　　　丁○○
　　　　　　　　辰○○
　　　　　　　　壬○○
　　　　　　　　辛○○
　　　　　　　　宇○○
　　　　　　　　未○○
　　　　　　　　丑　○
　　　　　　　　天○○
　　　　　　　　己○○○
　　　　　　　　戌○○
　　　　　　　　亥○○
　　　　　　　　午○○
　　　　　　　　申○○
　　　　　　　　子○○
　　　　　　　　巳○○
右當事人間分割共有物事件，再審原告對於民國九十二年五月三十日本院民國九十一
年度訴字第一四號確定判決，提起再審之訴，本院裁定如左：
    主      文
再審之訴駁回。
再審訴訟費用由再審原告負擔。
    理      由
一、本件起訴意旨略以：兩造共有坐落彰化縣員林鎮○○段第二二三地號土地、地目
    旱、面積三千六百零一平方公尺土地（下稱系爭土地），前經本院民國（下同）
    九十一年度訴字第一四號民事判決（下稱原確定判決）准予分割確定在案。再審
    原告於九十三年二月十六日持原確定判決向彰化縣員林地政事務所（下稱員林地
    政事務所）申請辦理共有物分割登記，員林地政事務所以九十三年二月二十日員
    地二字第○九三○○○一二二七號函，認為系爭土地依原確定判決所定分割方法
    ，分割後之宗數超過共有人人數，違反農業發展條例第十六條第二項規定，駁回
    再審原告之申請。按有下列各款情形之一者，得以再審之訴對於確定終局判決聲
    明不服。一、適用法規顯有錯誤者，民事訴訟法第四百九十六條第一項前段、第
    一款定有明文。原確定判決未適用九十二年二月七日修正後之農業發展條例第十
    六條第二項規定致兩造均無法依原確定判決辦理分割登記，原確定判決係消極的
    不適用法規，顯然影響裁判。又按其再審之理由發生或知悉在後者，均自知悉時
    起算，為民事訴訟法第五百條第二項所明定。再審原告於收受員林地政事務所上
    開函文時始知悉原確定判決未適用農業發展條例上開規定，爰於法定期間內提起
    再審之訴等語，並提出員林地政事務所函、內政部函、行政院農業委員會函、確
    定證明書、本院九十一年度訴字第一四號民事裁定、九十一年度訴字第一四號民
    事判決、複丈成果圖各一份（以上均影本）、土地登記謄本一份等為證。
二、按再審之訴，應於三十日之不變期間內提起；前項期間，自判決確定時起算；再
    審之訴不合法者，法院應以裁定駁回之，民事訴訟法第五百條第一項、第二項前
    段，第五百零二條第一項分別定有明文。又當事人以有同法第四百九十六條第一
    項第一款適用法規顯有錯誤之情形提起再審之訴，應認此項理由於裁判送達時當
    事人即可知悉，故計算是否逾三十日之不變期間，應自裁判確定時起算，無同法
    第五百條第二項但書再審理由知悉在後之適用，最高法院七十年台再字第二一二
    號著有判例，可資參照。經查，原確定判決係九十二年七月三十一日確定，此有
    確定證明書附卷可稽，並經本院調閱原確定判決卷宗查明屬實。再審原告於九十
    三年三月十七日始提起本件再審之訴，顯已逾三十日之法定期間，再審原告主張
    其收受員林地政事務所上開函文時，始知悉原確定判決未適用農業發展條例上開
    規定，其提起本件再審之訴，未逾法定期間云云，顯非可採，依上說明，本件再
    審之訴，並非合法，應予駁回。
三、依民事訴訟法第五百零二條第一項、第九十五條、第七十八條、第八十五條第一
    項前段，裁定如主文。
中　　　華　　　民　　　國　　九十三　　年　　　四　　　月　　二十七　　日
                                    臺灣彰化地方法院民事第一庭
~B審判長法官　林金灶
~B　　　法官　陳瑞水
~B　　　法官　王昌鑫
右為正本係照原本作成
如對本裁定抗告須於裁定送達後十日內向本院提出抗告狀
~B法院書記官　張俞文
中　　　華　　　民　　　國　　九十三　　年　　　四　　　月　　二十九　　日
